臺灣彰化地方法院民事判決　九十一年度重訴字第二二號
　　原　　　告　彰化商業銀行股份有限公司
　　法定代理人　乙○○
　　訴訟代理人　丙○○
　　被　　　告　戊○○
　　訴訟代理人　丁○○
　　被　　　告　甲○○
右當事人間清償借款事件，本院判決如左：
    主      文
被告應連帶給付原告新台幣柒仟壹佰肆拾萬肆仟玖佰柒拾元及如附表所示之利息
及違約金。
訴訟費用由被告連帶負擔。
    事      實
甲、原告方面：
  一、聲明：如主文所示。
  二、陳述：
  （一）緣訴外人金宏信工業股份有限公司（下稱金宏信公司）於民國（下同）八十
        八年十月十一日邀同被告戊○○、甲○○及訴外人陳炳綺、徐雪園為連帶保
        證人，與原告訂立保證書，約定就訴外人金宏信公司現在（包括過去所負，
        現在尚未清償）及將來對於原告所負之一切債務以本金新台幣（下同）八千
        萬元正為限額暨其利息、遲延利息、違約金、損害賠償及其他從屬於主債務
        人之負擔，願與主債務人負連帶清償之責，並立據保證書及授信約定書交原
        告收執。
  （二）嗣訴外人金宏信公司依上開約定陸續於八十八年十月十四日起向原告借款共
        七千七百萬元，其利率分別如附表所示，遲延清償時，除仍按上開利率計息
        外，逾期在六個月以內部分，另按原訂利率之一成加付違約金，逾期六個月
        以上者，其超逾六個月部分，違約金加倍計付。詎前開借款，自八十九年十
        月十八日起即未依約繳付本息，目前結欠本金七千一百四十三萬四千九百七
        十三元及按附表所示之利息及違約金，依約定債務人任何一宗債務不依約清
        償時，其對原告所負之一切債務即視為全部到期；惟迭經催討無效，迄未償
        還，被告等自應負連帶清償責任。
  （三）借款五千萬元部分繳息至九十年三月一日，利率減縮自九十年三月二日起算
        ，以郵匯局一年期利率百分之五點一五加一點五計算。借款一千四百六十一
        萬八千二百二十四元部分，繳息至八十九年十月十八日，利息減縮自八十九
        年十月十九日起算，利率更正為六點三五，當時違約時利率加百分之一。借
        款六百二十九萬六千七百四十九元部分，繳息至九十年一月十四日，利息減
        縮自九十年一月十五日計算，年利率依照本行放款利率加計百分之零點一五
        為百分之七點九九。借款五十二萬元部分，繳息至九十年十一月五日，利息
        減縮自九十年十一月六日起算。利率按本行放款利率加計百分之零點一五為
        百分之七點八九計算。
  （四）否認有被告需於借據上連帶保證人欄簽名，始需負連帶保證人責任之約定。
  三、證據：提出借據四紙、約定書二紙、保證書一紙、放款帳戶資料表二紙、催收
      款項帳影本二紙、彰化商業銀行放款暨貼現利率變動情形一覽表影本一紙、彰
      化商業銀行彰消企字第０七八三號、０八五九號函及彰授營字第四一七一號函
      影本各一紙、放款暨貼現利率表影本二紙、戶籍謄本一紙、放款轉出代轉帳傳
      票四紙等件為證。
乙、被告方面：
  一、聲明：請求駁回原告之訴。
  二、陳述：
  （一）依據民法第四百七十四條之規定，消費借貸為一要物契約，必以原告移轉金
        錢於訴外人金宏信公司始生效力，則原告是否已將累計高達七千七百萬元正
        之借款移轉於訴外人金宏信公司，自應提出證明，以明消費借貸契約是否已
        生效力。
  （二）被告二人雖於八十八年十月十一日連同訴外人陳炳綺、徐雪園，與原告訂立
        保證書，約定就訴外人金宏信公司現在及將來對於原告所負之一切債務以本
        金八千萬元正為限額暨其利息、遲延利息、違約金、損害賠償及其他從屬於
        主債務人之負擔，願與主債務人負連帶清償之責，惟被告二人所簽立者乃係
        八千萬元之「限額」連帶保證，就訴外人金宏信公司現在及「將來」對於原
        告所負之債負連帶清償之責，當時亦與原告達成共識：若嗣後訴外人金宏信
        公司向原告借款時，被告二人仍須於借據上簽名始生連帶保證效力，此見被
        告二人除於保證書上簽名外，另須於每紙借據中簽名亦可推知，然針對原告
        所提之借據四紙中連帶保證欄「甲○○」字樣皆非被告甲○○所簽立，而原
        告所提出借據其中一千萬元正及一千六百萬元之借款書中連帶保證人「戊○
        ○」字樣並非被告戊○○所簽立，被告二人既未委託他人代簽，亦未授權他
        人代刻印章，而蓋立於借據上之章樣並非被告二人所交付，自亦不生效力！
  （三）無法證明確實有口頭約定被告需在借據上簽名，始生連帶保證效力。
    理      由
一、原告主張訴外人金宏信公司於八十八年十月十一日邀同被告戊○○、甲○○及訴
    外人陳炳綺、徐雪園為連帶保證人，與原告訂立保證書，約定就訴外人金宏信公
    司現在（包括過去所負，現在尚未清償）及將來對於原告所負之一切債務以本金
    八千萬元正為限額暨其利息、遲延利息、違約金、損害賠償及其他從屬於主債務
    人之負擔，願與主債務人負連帶清償之責，嗣訴外人金宏信公司依上開約定分別
    於八十八年十月十四日、八十九年四月十八日，陸續向原告借款五千萬元、一千
    萬元、一百萬元及一千六百萬元，共計七千七百萬元，其利率分別如附表所示，
    遲延清償時，除仍按上開利率記息外，逾期在六個月以內部分，另按原訂利率之
    一成加付違約金，逾期六個月以上者，其超逾六個月部分，違約金加倍計付。詎
    借款五千萬元部分，自九十年三月一日起即未繳息，借款一千六百萬元部分，自
    八十九年十月十八日即未繳息，借款一千萬元部分，自九十年一月十四日即未繳
    息，而借款一百萬元部分，自九十年十一月五日亦未繳息，目前結欠本金七千一
    百四十三萬四千九百七十三元及如附表所示之利息及違約金尚未清償等情，業據
    原告提出借據、約定書、保證書、放款帳戶資料表、催收款項帳、彰化商業銀行
    放款暨貼現利率變動情形一覽表、彰化商業銀行彰消企字第０七八三號、０八五
    九號函及彰授營字第四一七一號函、放款暨貼現利率表、放款轉出代轉帳傳票等
    件為證，被告對於授信約定書及保證書確為其所簽立固不爭執，惟辯稱：原告應
    舉證證明系爭借款已交付訴外人金宏信公司，其借貸契約始為成立，且兩造間約
    定如訴外人金宏信公司向原告借款時，被告尚須於借據上之連帶保證人欄簽名，
    始生連帶保證之效力，既上開借款四筆連帶保證人欄「甲○○」之簽名均非被告
    甲○○所親書，而上開借款一千六百萬元及一千萬元部分連帶保證人欄「戊○○
    」之簽名亦非被告戊○○所親立，被告二人就此部分之借款應不負連帶保證人之
    責任云云。
二、經查，原告業已將系爭借款五千萬元、一千萬元、一百萬元及一千六百萬元部分
    ，分別於八十八年十月十四日及八十九年四月十八日匯入訴外人金宏信公司位於
    原告銀行帳號0000000000之帳戶內之情，業據原告所陳明在卷，並有
    其提出之放款支出傳票四紙在卷可稽，且經本院提示上開傳票予被告，亦為被告
    所不爭執，是應認原告確已將上開借款交付於訴外人金宏信公司，其借貸契約自
    屬成立。次查，依據被告所親簽且為兩造所不爭執之保證書上載明：「連帶保證
    人（以下簡稱保證人）今向彰化商業銀行股份有限公司（即彰化商業銀行，包括
    總行所屬各分支機構以下簡稱貴行）保證金宏信公司（以下簡稱主債務人）對貴
    行所負之一切債務以本金八千萬元整為限額暨其利息、遲延利息、違約金、損害
    賠償金及其他從屬於主債務之負擔，願與主債務人負連帶清償責任，並約定遵守
    左列各條款：第一條：本保證書所稱一切債務，係指債務人於現在（含過去所負
    ，現在尚未清償）及將來對貴行所負之借款、票據、墊款、透支、保證、損害賠
    償及其他債務。」，有上開保證書附卷可參，是足認被告二人對於訴外人金宏信
    公司向原告包括過去所負，現在尚未清償及將來之借款，於本金八千萬元暨其利
    息、遲延利息、違約金、損害賠償金及其他從屬債務之範圍內，均負連帶清償之
    責任，自不以被告尚須於借據上連帶保證人欄簽名為必要，原告復否認兩造間有
    被告於借據上連帶保證人欄簽名始生連帶保證效力之約定，而被告迄於本院言詞
    辯論終結前均未就上開約定舉證以實其說，是縱借據上之簽名非被告所親為，且
    印文亦為他人冒刻等語係屬真正，亦無礙於被告所應負連帶保證人之責任，原告
    之主張為可採信。
三、從而，原告依據連帶保證之法律關係提起本訴，請求被告連帶給付原告七千一百
    四十三萬四千九百七十三元及如附表所示之利息及違約金，即無不合，應予准許
    。
據上論結，原告之訴為有理由，依民事訴訟法第八十五條第二項，判決如主文。
中　　　華　　　民　　　國　　九十一　　年　　　三　　　月　　二十九　　日
                                    臺灣彰化地方法院民事第一庭
~B審判長法　　　官　羅培昌
~B　　　法　　　官　洪榮謙
~B　　　法　　　官　黃齡玉
附表
（自違約金起算日起至清償日止，在六個月以內者依左列利率百分之十，超過六個月
者，按左列利率百分之二十計付違約金）
┌─┬──────────┬────────┬─────┬────────┐
│編│本    金    金    額│ 利 息 起 算 日 │ 年 利 率 │違 約 金 起 算日│
│號│（新台幣／元）      │（起至清償日止）│          │（起至清償日止）│
├─┼──────────┼────────┼─────┼────────┤
│一│五千萬元            │九十年三月二日  │百分之六點│九十年四月三日  │
│  │                    │                │六五      │                │
├─┼──────────┼────────┼─────┼────────┤
│二│一千四百六十一萬八千│八十九年十月十九│百分之六點│八十九年十一月二│
│  │二百二十四元        │日              │三五      │十日            │
├─┼──────────┼────────┼─────┼────────┤
│三│六百二十九萬六千七百│九十年一月十五日│百分之七點│九十年二月十六日│
│  │四十九元            │                │九九      │                │
├─┼──────────┼────────┼─────┼────────┤
│四│五十二萬元          │九十年十一月六日│百分之七點│九十年十二月七日│
│  │                    │                │八九      │                │
└─┴──────────┴────────┴─────┴────────┘
右為正本係照原本作成。
如對本判決上訴須於判決送達後二十日內向本院提出上訴狀。
~B　　　法院書記官　張清秀
中　　　華　　　民　　　國　　九十一　　年　　　三　　　月　　二十九　　日
